臺中高等行政法院判決
　　　　　　　　　　　　　93年度訴字第00607號
　　　　　　　　　　　　　94.
原　　　告　甲○○
被　　　告　臺中市政府
代　表　人　乙○○
訴訟代理人　戊○○
上列當事人間因就業服務法事件，原告不服行政院勞工委員會中
華民國93年11月2日勞訴字第0930036620號訴願決定，提起行政訴
訟，本院判決如下︰
　　主  文
原告之訴駁回。
訴訟費用由原告負擔。
　　事  實
一、事實概要：原告委託長精企業股份有限公司（以下簡稱長精
    公司）以經偽造之行政院國軍退除役官兵輔導委員會灣橋榮
    民醫院出具之「雇主申請聘僱家庭外籍監護工專用診斷證明
    書」，於民國（下同）91年11月14日以林呈瑞（按為原告之
    父）為受監護人，向行政院勞工委員會申請聘僱家庭監護工
    ，經行政院勞工委員會於92年2月21日以勞職外字第0920201
    632B號函移請被告依法查處，經被告審查屬實，乃依就業服
    務法第5條第2項第5款及第65條第1項規定，於93年7月2日以
    府勞行字第0930104000號處分書處原告罰鍰新台幣（下同）
    30萬元，原告不服，提起訴願，遞遭決定駁回，遂提起本件
    行政訴訟。
二、兩造之聲明：
    (一)原告聲明：求為判決：
      1.訴願決定及原處分均撤銷。
      2.訴訟費用由被告負擔。
　　(二)被告聲明：求為判決：
      1.原告之訴駁回。
      2.訴訟費用由原告負擔。
三、兩造之陳述：
    (一)原告部分：
      1.本件僱用外勞係委由長精公司代辦，始有裴彩旭取得受
        照顧人林呈瑞之診斷證明書，並交由該公司辦理手續。
        被告差員（姓氏不詳）對原告進行談話詢問，箇中情節
        在在掩飾裴、王二人犯行意圖嫁禍原告，詢問人及裴、
        王二人輪番委勸原告，自承經手提供診斷書對原告無損
        ，資為保全該公司保證金200萬元之損失，原處分及訴
        願決定所謂「經原告於筆錄末行簽名按指印確認在案」
        乙節，純屬詢問人自行撰編筆錄內容，被告代理詢問人
        與裴、王二人，似有串通誣陷原告之嫌。原告認為談話
        筆錄亦非唯一證據，故云：「案重初供」應由被告提出
        談話紀錄之錄音碟片，呈堂證供以符法序。
      2.原告對外勞僱用事宜茫然無知，勢必經由專業公司處理
        ，原告何有具備審查注意之專業知識？原處分及訴願決
        定，未經詳查，殊嫌草率，與法未合。原告亦確無任何
        過失。
      3.經被告通知診斷書是假的，仲介公司口頭要原告去說明
        ，要原告稱是透過一位姓斐的去取得，合約上有寫明代
        辦內、外一切文件之申請與驗證手續，因以前原告亦有
        委託他仲介公司辦理，因費用較貴需3萬元，所以才委
        託較便宜之長精公司辦理，當天原告只是去說明，不知
        道會這樣。
    (二)被告部分：
      1.按就業服務法第5條第2項第5款規定：「雇主招募或僱
        用員工，不得有下列情事‧‧‧五、辦理聘僱外國人之
        申請許可、招募、引進或管理事項，提供不實資料或健
        康檢查檢體。」又同法第65條第1項規定：「違反第5條
        第1項、第2項第1款、第4款、第5款、第34條第2項、第
        40條第2款、第7款至第9款規定者，處新台幣30萬元以
        上150萬元以下罰鍰」。另行政院勞工委員會於92年6月
        25日勞職外字第0920205073號函釋示：「說明四、有關
        家庭監護工申請案，一般係由雇主備妥受監護人之診斷
        證明書及相關資料，再委任仲介公司辦理，依民法第10
        3條規定：『代理人於代理權限內，以本人名義所為之
        意思表示，直接對本人發生效力。』又按『當事人得委
        託代理人。』、『代理權之授與，及於該行政程序有關
        之全部程序行為』為行政程序法第24條第1項及第3項分
        別定有明文。故不論由雇主之親屬、朋友取得，均應由
        雇主負相關提供不實診斷證明書之責任。」又司法院大
        法官會議釋字第275號解釋略以「人民違反法律上之義
        務而應受行政罰之行為，法律無特別規定時，雖不以出
        於故意為必要，仍需以過失為其責任條件。但應受行政
        罰之行為，僅須違反禁止規定或作為義務，而不以發生
        損害或危險為其要件者，推定為有過失，於行為人不能
        舉證證明白己無過失時，即應受處罰‧‧‧」。
      2.原告之訴理由略謂﹕「‧‧‧被告差員（姓氏不詳）對
        原告進行談話詢問，箇中情節在在掩飾裴、王二君犯行
        意圖嫁禍原告，詢問人及裴、王二君輪番委勸原告，自
        承經手診斷書對原告無損，資為保全該公司保證金2百
        萬元之損失，原處分人及訴願決定所謂：『經訴願人於
        筆錄末行簽名按指印確認在案』乙節，純屬詢問人自行
        撰編筆錄內容，被告代理詢問人與裴，王二君，似有串
        通誣陷原告之嫌，原告認為談話筆錄亦非唯一證據，故
        云：『案重初供』應由被告提出『談話紀錄之錄音碟片
        』呈堂證供以符法序。‧‧‧。」云云。
      3.卷查本案原告經由第三者取得偽造之診斷證明書，並以
        上述診斷證明委託長精公司於91年11月14日向行政院勞
        工委員會提出申請聘僱外籍家庭看護工。經行政院勞工
        委員會向行政院國軍退除役官兵輔導委員會灣橋榮民醫
        院查證，確認該證明書係偽造，此有行政院勞工委員會
        92年2月21日勞職外字第0920201632B號函及行政院國軍
        退除役官兵輔導委員會灣橋榮民醫院91年12月9日灣醫
        行字第0910004966號函在卷可稽。又原告於93年3月3日
        談話紀錄略示：「‧‧‧我是請裴彩旭（身分證字號﹕
        Ｚ000000000）先生辦理開立診斷證明書，至於是哪家
        醫院哪位醫生所開立我不清楚。‧‧‧我經電話與黃先
        生聯繫後，約兩星期後裴彩旭先生即帶診斷證明書交付
        本人，並向本人收取新台幣五仟元整。」由此可知原告
        係委託裴君代為取得該不實診斷證明書事實至為明確。
        原告辯稱「被告差員（姓氏不詳）對原告進行談話詢問
        ，箇中情節在在掩飾裴、王二君犯行意圖嫁禍原告，‧
        ‧‧純屬詢問人自行撰編筆錄內容，被告代理詢問人與
        裴、王二君，似有串通誣陷原告之嫌。」，被告依法調
        查事實及證據並據實製作談話紀錄，與裴、王二君亦無
        利害關係實無加害原告之理。故依上開行政院勞工委員
        會函釋所揭示之意旨，不論由雇主之親屬、朋友取得，
        均應由雇主負相關提供不實診斷證明書之責任。又司法
        院大法官會議釋字第275號解釋略以「‧‧‧但應受行
        政罰之行為，僅須違反禁止規定或作為義務，而不以發
        生損害或危險為其要件，推定為有過失，於行為人不能
        舉證證明自己無過失時，即應受處罰‧‧‧」。原告辦
        理聘僱外國人之申請許可、招募、引進或管理事項，提
        供不實資料或健康檢查檢體，原告無法就上述違反禁止
        規定或作為義務舉證證明自己無過失，即應依法予以處
        分，故原告所辯顯不足採據。揆諸前開規定，原處分並
        無不合。
　　理  由
一、按「雇主招募或僱用員工，不得有下列情事：一、為不實之
    廣告或揭示。二、違反求職人意思，留置其國民身分證、工
    作憑證或其他證明文件。三、扣留求職人財物或收取保證金
    。四、指派求職人從事違背公共秩序或善良風俗之工作。
    五、辦理聘僱外國人之申請許可、招募、引進或管理事項，
    提供不實資料或健康檢查檢體。」、「雇主聘僱外國人工作
    ，應檢具有關文件，向中央主管機關申請許可。‧‧‧」、
    「違反第5條第1項、第2項第1款、第4款、第5款、第34 條
    第2項、第40條第2款、第7款至第9款規定者，處新台幣30萬
    元以上150萬元以下罰鍰。」分別為就業服務法第5條第2項
    、第48條第1項及第65條第1項定有明文。次按「雇主聘僱外
    國人從事第43條第1項第7款至第9款，應檢具有關文件向中
    央主管機關申請許可；其許可及有關聘僱管理辦法，由中央
    主管機關會商中央目的事業主管機關定之」亦為修正前就業
    服務法第45條所明定。又「人民違反法律上之義務而應受行
    政罰之行為，法律無特別規定時，雖不以出於故意為必要，
    仍須以過失為其責任條件。但應受行政罰之行為，僅須違反
    禁止規定或作為義務，而不以發生損害或危險為其要件者，
    推定為有過失，於行為人不能舉證證明自己無過失時，即應
    受處罰。」亦經司法院大法官會議釋字第275號解釋有案。
二、本件原告委託長精公司以經偽造之行政院國軍退除役官兵輔
    導委員會灣橋榮民醫院出具之「雇主申請聘僱家庭外籍監護
    工專用診斷證明書」，於91年11月14以林呈瑞為受監護人，
    向行政院勞工委員會申請聘僱家庭監護工，經行政院勞工委
    員會於92年2月21日以勞職外字第0920201632B號函移請被告
    依法查處，經被告審查屬實，有原告及長青國際開發股份有
    限公司（按與長精公司為關係企業）之業務王元璞之談話紀
    錄、行政院國軍退除役官兵輔導委員會灣橋榮民醫院91年12
    月9日灣醫行字第0910004966號函及林呈瑞之相關診斷書等
    件影本附卷可稽（見本院卷第43頁至第46頁、第48頁反面及
    第49頁），揆諸首揭規定，原處分並無違誤。
三、原告雖起訴主張：本件僱用外勞係委由長精公司代辦，始有
    裴彩旭取得受照顧人林呈瑞之診斷證明書，並交由該公司辦
    理手續。被告對原告進行談話詢問，在在掩飾裴、王二人犯
    行意圖嫁禍原告，與裴、王二人輪番委勸原告，自承經手提
    供診斷書對原告無損，資為保全該公司保證金200萬元之損
    失，亦純屬被告之詢問人自行撰編筆錄內容，被告與裴、王
    二人，似有串通誣陷原告之嫌。原告對外勞僱用事宜茫然無
    知，勢必經由專業公司處理，原告何有具備審查注意之專業
    知識，原處分及訴願決定，未經詳查，殊嫌草率，與法未合
    ，原告亦確無任何過失云云，然查：
    (一)行政院國軍退除役官兵輔導委員會灣橋榮民醫院於91年12
      月9日以灣醫行字第0910004966函復行政院勞工委員會以
      「林呈瑞僅有91年10月22日來院掛號未看診，故病歷無任
      何看診紀錄、病歷」，則卷附91年10月22日之「雇主申請
      聘僱家庭外籍監護工專用診斷證明書」（見本院卷第44頁
      至第46頁），應可認定為不實之資料。
    (二)本件原告於被告談話紀錄中已自承其請斐彩旭辦理開立診
      斷證明書，其不認識斐彩旭而是接獲一位自稱黃先生之人
      郵寄一份資料，聲稱可幫其開立診斷證明書，其電話聯絡
      黃先生後，約二星期後斐彩旭即交付診斷證明書並向其收
      受五千元（見本院卷第47頁及第48頁談話筆錄影本）。而
      於台灣台中地方法院檢察署檢察官訊問時亦稱：「（問：
      何人幫你聲請？）是委託長青國際開發股份有限公司丙○
      ○。（問：當時申請外勞有檢附一張你父親診斷證明書何
      來？）診斷書是我提供的，我與一位傳單上的黃先生聯絡
      （庭呈廣告單影本），由斐彩旭向我收錢五千元，斐彩旭
      同時給我一張診斷證明書。」而林呈瑞於檢察官訊問時供
      承：我全身都是病，骨刺、心肌梗塞等病，可向大里仁愛
      醫院、台中榮總、澄清醫院（中港、平等院區）、803 空
      軍醫院調資料，因為我的女兒孝順，申請外勞要顧我...
      。（問：是否到彰化或嘉義看病？）我去過彰化看過12指
      腸潰瘍，沒去過嘉義看病。」（以上見本院所調台灣台中
      地方法院檢察署92年度他字第326號偽造文書偵查卷宗第
      20頁至第21頁訊問筆錄），原告亦經台灣台中地方法院檢
      察署檢察官為緩起訴處分（見本院所調台灣台中地方法院
      檢察署92年度偵字第9534號偽造文書案件卷第53頁及第54
      頁）。又王元璞（即丙○○）於被告調查時於談話筆錄稱
      ：「甲○○小姐有委託本公司辦理引進外籍監護工，承辦
      人員是我本人，受監護人是林呈瑞。診斷證明書係甲○○
      小姐提供，我不知道是哪家醫院哪位醫師所開立。本人及
      公司並不知道該診斷證明書是偽造的，直到甲○○小姐收
      到行政院勞工委員會92年2月21日勞職外字第0920201632C
      號函後打電話給我才知道的。」（見本院卷第48頁反面及
      第49頁之談話紀錄），則原告既委任斐彩旭辦理系爭診斷
      證明書之申請，即負有監督其受檢過程之注意義務，而竟
      怠於注意，其有過失，自甚灼然，而原告未盡注意義務，
      提出系爭不實之診斷證明書向行政院勞工委員會申請聘僱
      家庭外籍監護工，其已違反就業服務法第5條第2項第5款
      規定之事實亦堪認定。原告事後於本院調查時改稱係長精
      公司之丁○○及丙○○（即王元璞）叫其如此於被告處陳
      述及說明，及證人丁○○及丙○○（即王元璞）亦附和其
      說並稱係委託一位許小姐去辦的云云，並非可採。
    (三)再上開談話紀錄於原告接受被告調查時經原告於筆錄末行
      簽名並捺指印，被告與裴、王二君亦無利害關係實無加害
      原告之理，而原告又未提出具體事證，即指被告之承辦人
      自行撰編筆錄內容並與裴、王二人串通誣陷原告，尚難採
      信。
四、綜上所述，原告所訴均非可採，本件被告據首揭規定處原告
    罰鍰30萬元，並無違誤，訴願決定予以維持，亦無不合，原
    告訴請撤銷，為無理由，應予駁回。
據上論結，本件原告之訴為無理由，依行政訴訟法第195條第1項
後段、第98條第3項前段，判決如主文。
中    華    民    國    94    年    4    月    7      日
                  第二庭審判長法  官　王　茂　修
                              法  官　許　金　釵
                              法  官　莊　金　昌
以上正本證明與原本無異。
如不服本判決，應於判決送達後20日內向本院提出上訴書狀，其
未表明上訴理由者，應於提起上訴後20日內向本院提出上訴理由
書（須依對造人數附具繕本）；如於本判決宣示或公告後送達前
提起上訴者，應於判決送達後20日內補提上訴理由書（須附繕本
）。未表明上訴理由者，逕以裁定駁回。
提起上訴應預繳送達用雙掛號郵票390元（34元及5元郵票各10份
)。
中    華    民    國    94    年    4    月    7      日
　　　　　　　　　　　　　　　書記官　邱　吉　雄
